【裁判字號】    90,上易,1769
【裁判日期】    901213
【裁判案由】    傷害等
【裁判全文】
臺灣高等法院臺南分院刑事判決          九十年度上易字第一七六九號     Ｃ
      上  訴  人
      即  被  告  丙  ○  ○
右上訴人因傷害等案件，不服中華民國九十年九月廿四日臺灣台南地方法院九十年度
易字第一六二二號第一審判決（起訴案號：臺灣台南地方法院檢察署九十年度偵字第
一九六三號），提起上訴，本院判決如左：
      主      文
上訴駁回。
      事      實
一、丙○○前於民國（下同）八十九年間，因違反森林法案件，經台灣台南地方法院
    判處有期徒刑六月，緩刑三年確定，現仍於緩刑期間。丙○○與乙○○、甲○○○夫妻為鄰居，自八十七年間以來，即因鄰地通行致雙方不睦。丙○○因通行道
    路，遭乙○○夫妻建築牆垣加以阻擋，更心生不滿。竟基於概括犯意，自八十九
    年五月初起，至八十九年十月廿六日晚上十時許止，約每隔一個月，即在台南縣
    六甲鄉○○村○○路二二一巷四五號自宅前，公然以「幹你娘雞巴」、「你是妻
    生」等語，高聲辱罵乙○○，並以「妳不是不怕人家幹，褲子脫下來」等語（均
    台語發音）辱罵甲○○○，使附近住家或不特定人，均得以聞知，致乙○○、甲○○○名譽受損。嗣於八十九年十月廿六日晚上十時許，丙○○因與家人口角，
    乙○○在圍牆邊觀看，丙○○即心生不滿，復承前揭公然侮辱概括犯意，大聲以
    前開穢語辱罵乙○○及甲○○○夫婦，乙○○見狀亦不甘示弱，即攀越兩戶間圍
    牆，進入丙○○住宅（侵入住宅部分，未經告訴），丙○○即近身壓制乙○○於
    地，並基於傷害概括犯意，以手毆打之，乙○○也加以還擊，斯時甲○○○見夫
    危險，亦越過圍牆進入丙○○住宅（侵入住宅部分，未經告訴）欲阻止丙○○毆
    打其夫。未料，丙○○即持水管抽打甲○○○。終致乙○○受有頭部外傷併左眼
    撕裂傷一公分、左眼周圍挫傷血腫、下巴撕裂傷一公分、胸部挫傷、雙膝擦傷及
    挫傷、雙手擦傷、背部瘀血及挫傷等傷害；甲○○○則受有左胸多處挫傷水腫、
    右上背部多處挫傷血腫、左臂及前臂瘀傷等傷。
二、案經乙○○、甲○○○訴請台灣台南地方法院檢察署檢察官偵查起訴。
      理      由
一、右揭犯行上訴人即被告丙○○於偵查中大致供承，於原審則供稱：傷害部分，打
    他們係自衛；辱罵部分，我有罵他，但對方也有罵我等語。惟偵查中否認有於八
    十九年十月廿六日公然侮辱告訴人甲○○○等情，辯稱：那些話是伊以前用罵她
    的，但當晚沒有罵，又因乙○○在伊家牆邊，觀看伊家人吵架，伊一時氣憤而辱
    罵他，未料乙○○夫妻，竟分持鋤柄、木角翻牆至伊家中欲打伊，伊不得已而回
    打他們，伊亦受傷，伊有拿水管，但已忘有無以水管抽打甲○○○云云。惟查：
  (一)公然侮辱部分：
    右揭被告公然侮辱犯行，業經被告於原審坦承：辱罵部分，我有罵他，但對方也
    有罵我等情（詳原審卷十四至十七頁），並據告訴人乙○○、甲○○○於偵查中
    指訴甚詳（詳七一五號偵查卷一至二頁）。復參酌被告自承其平日，即有辱罵告
    訴人夫妻慣行，更何況被告於當晚有飲酒，並因與家人吵架，心情惡劣。當其見
    告訴人夫妻，在圍牆邊窺視，被告其憤怒與激動之情，更可理解。於此情境，被
    告辱罵告訴人夫妻，乃可預見，並合於生活經驗法則，故被告辱罵告訴人夫妻，
    應屬實情。被告於偵查中辯稱，無辱罵告訴人甲○○○云云，為卸責之詞，不足
    採信。是被告公然侮辱告訴人乙○○、甲○○○犯行，事證明確，堪以認定。
  (二)傷害部分：
    右揭傷害犯行，業經被告於原審坦承：有打告訴人等情（詳原審卷十五頁），並
    據告訴人於偵查中指訴明確，復有診斷證明書四紙及告訴人受傷照片八紙附卷可
    稽（詳七一五偵查卷四至十頁）。至被告辯稱其係因告訴人夫妻持鋤柄、木角等
    工具，跨越圍牆欲打伊，伊遂回手毆打渠等，伊並遭告訴人夫妻毆打成傷云云。
    惟縱認被告所辯屬實，仍無解於其傷害告訴人乙○○夫妻犯行。被告所辯，均不
    足採。綜上被告傷害告訴人乙○○、甲○○○犯行，事證明確，均堪以認定。
三、查被告分別公然侮辱乙○○、甲○○○，核其所為，係犯刑法第三百零九條第一
    項公然侮辱罪。另被告分別傷害乙○○、甲○○○部分，則係犯刑法第二百七十
    七條第一項傷害罪。被告先後多次傷害犯行及先後多次公然侮辱犯行，均時間緊
    接，手法相同，顯係各基於概括犯意反覆為之，均為連續犯，應各依刑法第五十
    六條規定，以一罪論，即論以連續公然侮辱罪、連續傷害罪，並各加重其刑。被
    告所犯連續公然侮辱罪、連續傷害罪間，犯意各別，行為互異，應分論併罰。
四、原審以被告罪證明確，因予適用刑法第五十六條、第三百零九條第一項、第二百
    七十七條第一項、第四十一條第一項前段，罰金罰鍰提高標準條例第一條前段、
    第二條規定，併審酌被告於八十九間年，因違反森林法案件，經法院判處有期徒
    刑六月，緩刑三年確定，現仍緩刑期間，有台灣高等法院被告全國前案紀錄表在
    卷可稽。被告雖未構成累犯，但可為量刑參考，並參酌被告犯罪動機、目的、手
    段、所生危害、犯後態度等一切情狀，就被告連續公然侮辱人部分，處拘役三十
    日；另連續傷害人身體部分，處有期徒刑五月；併均諭知如易科罰金，均以三百
    元折算一日之標準，以資懲儆。本院經核原判決認事用法，均無違誤，量刑亦稱
    妥適。被告上訴意旨，空言否認犯罪，指摘原判決不當，為無理由，應予駁回。
據上論斷，應依刑事訴訟法第三百六十八條，判決如主文。
本案經檢察官李傳來到庭執行職務。
中    華    民    國      九十      年      十二      月      十三      日
                                  臺灣高等法院臺南分院刑事第五庭
                                      審判長法官  茆    臺    雲
                                            法官  蔡    長    林
                                            法官  董    武    全
右正本證明與原本無異。
不得上訴。
                                      法院書記官  黃    全    忠
中    華    民    國      九十      年      十二      月     十四       日
附錄法條：
刑法第二百七十七條第一項：
傷害人之身體或健康者，處三年以下有期徒刑、拘役或一千元以下罰金。
刑法第三百零九條第一項：
公然侮辱人者，處拘役或三百元以下罰金。


司法院資訊處製作；財團法人民間司法改革基金會備份。
